【裁判字號】    92,交上易,21
【裁判日期】    920305
【裁判案由】    過失致死等
【裁判全文】
臺灣高等法院臺南分院刑事判決      九十二年度交上易字第二一號  Ａ
      上  訴  人  臺灣雲林地方法院檢察署檢察官
      被      告  丁  ○  ○
右上訴人因被告過失致死案件，不服臺灣雲林地方法院九十一年度交易字第一七七號
中華民國九十一年十月三十日第一審判決（起訴案號：臺灣雲林地方法院檢察署九十
一年度偵字第三五七六號），提起上訴，本院判決如左：
      主      文
原判決關於過失致人於死及定執行刑部分撤銷。
丁○○因過失致人於死，處有期徒刑壹年陸月。
      事      實
一、丁○○於民國（下同）九十一年八月十四日晚間，在雲林縣西螺鎮某一六八便利
    商店獨自喝一小瓶含酒精成份之維士比加蠻牛飲料，又於西螺鎮○○路某處檳榔
    攤與朋友共同宴飲一大瓶含酒精成份之維士比加蠻牛飲料，其呼吸吐氣所含酒精
    濃度已高達每公升０點九０毫克以上，已達酒醉不能安全駕駛動力交通工具之程
    度（酒後駕車部分，業經原審判刑確定），竟仍於翌（即十五）日凌晨四、五時
    許，駕駛其所有車牌號碼為七Ｗ－四一０八號自用小客車上路，右前座搭載姓名
    、年籍不詳之男子，後座則搭載鄭淑婷、陳淑美、甲○○，沿台一線省道，由西
    向東行，途經雲林縣莿桐鄉○○路二四九號處，原應注意汽車駕駛人飲用酒類後
    其吐氣所含酒精濃度超過每公升０．二五毫克以上者，不得駕車，並應注意該路
    段時速限制在七十公里以下，及汽車行駛時，駕駛人應注意車前狀況，並隨時採
    取必要之安全措施等交通安全規則，而依當時天候晴、日間晨間自然光線、路面
    乾燥無缺陷、視距良好，並無不能注意之情狀，詎丁○○不勝酒力而疏未注意，
    猶以時速一百一十至一百二十公里之速度超速行駛，復未注意車前狀況並採取必
    要之安全措施，以致車輛失控，先撞擊莿桐北九分一電線桿旁加油站之看板鐵柱
    ，再衝撞雲林縣莿桐鄉○○路二四九號鐵門致其所駕駛之小客車斷裂成二截，使
    後座之鄭淑婷受有胸腹鈍挫傷、大腿撕裂傷、出血性休克因而雖送醫急救，仍於
    同日上午六時二十分許不治死亡；陳淑美則因各體腔破裂骨折出血休克當場死亡
    ；甲○○則受有左肋骨斷裂等傷害（未據告訴）。
二、案經鄭淑婷之父丙○○、陳淑美之母乙○○告訴及台灣雲林地方法院檢察署檢察
    官相驗後自動檢舉偵查起訴。
      理      由
一、訊據被告丁○○，對於右揭時、地飲酒後，已達不能安全駕駛動力交通工具之程
    度，仍駕駛上開自用小客車肇事，致被害人鄭淑婷、陳淑美死亡及被害人甲○○
    受傷等事實坦承不諱，核與被害人甲○○於警訊及審理中指訴車禍發生之情形，
    及告訴人丙○○、乙○○指訴被害人鄭淑婷、陳淑美因本件車禍死亡之情節相符
    ，復有酒精濃度測試報告單一紙、道路交通事故調查報告表一紙及現場照片八張
    附卷可資佐證（見相驗卷第七頁至第十一頁）。而被害人鄭淑婷、陳淑美確因本
    件車禍鄭淑婷受有如事實欄所載之傷，鄭淑婷雖送醫急救，仍於同日上午六時二
    十分許不治死亡；陳淑美受有上開如事實欄內所載之傷，當場不治死亡，亦經檢
    察官督同檢驗員相驗屬實，並製有相驗屍體證明書、驗斷書及勘驗筆錄各二份附
    於相驗卷足憑（見相驗卷第十九頁、第二十頁、第二六頁至第三八頁）。
二、按汽車駕駛人飲酒後其吐氣所含酒精成份超過每公升０．二五毫克以上者，不得
    駕車；又汽車駕駛人行車速度，依標誌之規定；又汽車行駛時，駕駛人應注意車
    前狀況，並隨時採取必要之安全措施，道路交通安全規則第一百十四條第二款、
    第九十三條第一項、第九十四條第三項分別定有明文。查本件被告於肇事後，經
    警於當日上午六時零四分許，施以呼氣酒精濃度測試，發現其濃度高達每公升０
    ．九０毫克，亦有酒精濃度測試單一紙在卷足憑（見相驗卷第十一頁），而呼氣
    中酒精濃度每公升０‧五五毫克或血液中酒精濃度在０‧一一％以上者，參考德
    國、美國之標準，肇事率為一般正常人之十倍，認為已達「不能安全駕駛」之標
    準，此有法務部於八十八年五月十日邀集交通部、行政院衛生署、內政部警政署
    、中央警察大學等單位相關人員召開之「研商訂定刑法第一百八十五條之三服用
    毒品、麻醉藥品、酒類或其他相類之物，不能安全駕駛交通工具之認定標準」會
    議結論可參；被告酒精濃度高達每公升０．九０毫克，顯見被告當時受飲酒之影
    響，其注意力已無法集中，已達不能安全駕駛動力交通工具之狀態甚明。
三、本件被告丁○○駕駛汽車途經肇事地點時，理應注意遵守上開道路交通安全規則
    之規定，小心駕駛謹慎為之，且依當時晴天、日間有晨間自然光線、道路平直、
    路面乾燥、無缺陷、視距良好，又非不能注意之情形，乃竟疏未注意，貿然於酒
    後駕駛汽車，且以時速一百一十至一百二十公里之速度高速超速行駛，而未注意
    車前狀況，致車輛失控偏離車道，先撞擊路旁莿桐北九分一電線桿旁加油站之看
    板鐵柱，再衝撞雲林縣莿桐鄉○○路二四九號鐵門致其所駕駛之小客車斷裂成二
    截，使後座之鄭淑婷受有如事實欄內所載之傷送醫不治死亡；陳淑美則因如事實
    欄所載之傷當場不治死亡，已如上述，被告應有過失，至為明顯。又被告上開過
    失行為與被害人鄭淑婷、陳淑美之死亡結果，均具有相當因果關係。本件被告過
    失致人於死之事證已臻明確，其犯行洵堪認定，應予依法論科。
四、核被告所為，係犯刑法第二百七十六條第一項之過失致死罪。被告以一過失行為
    致使被害人二人死亡，為想像競合犯，依刑法第五十五條之規定，從一重處斷。
    又被告酒醉駕車致人死亡，依法應負刑事責任，應依道路交通管理處罰條例第八
    十六條第一項規定，加重其刑。
五、原審以被告事證已臻明確，因予論罪科刑，固非無見，惟查被告並未於於肇事後
    ，在其過失致人於死之犯罪未被偵查犯罪機關發覺為何人之前，向製作筆錄之警
    員許煌輝自首而接受裁判，業據警員許煌輝於本院調查時供述肇事當時因肇事車
    輛是被告的，被告酒味很濃，伊已懷疑是被告駕駛的，被告於第二次筆錄即當日
    下午一時許始坦承是他所駕駛等情，有許煌輝之供詞可稽（見本院九十二年一月
    二十八日調查筆錄第二頁至第三頁），被告亦無爭執。是原判決誤認被告自首而
    減輕其刑，尚有未洽，而有可議。檢察官據此並以被告迄未完全與被害人家屬達
    成和解給付賠償金（僅與其中乙○○達成調解分期給付新台幣一百萬元，每月給
    付五千元或一萬元，有原審調解筆錄附於本院卷九十二年一月十四日訊問筆錄後
    可稽、丙○○部分尚未和解成立），指摘原判決不當，為有理由，原判決既有可
    議，自應由本院將原判決關於過失致死及定執行刑部分撤銷改判。爰併審酌被告
    並無前科紀錄，品行尚良好，惟其無視政府廣為宣傳勿酒後開車之禁令，仍於酒
    醉後駕駛車輛，對交通秩序及用路人、所搭載之乘客產生危害甚鉅，而其過失致
    二人死亡，損害程度不輕，及其犯後尚未完全與死者家屬達成民事上損害賠償之
    和解，暨犯後坦承犯行之態度等一切情狀，量處如主文第二項所示之刑，以示懲
    儆。
據上論結，應依刑事訴訟法第三百六十九條第一項前段、第三百六十四條、第二百九
十九條第一項前段、刑法第二百七十六條第一項、第五十五條，道路交通管理處罰條
例第八十六條第一項，罰金罰鍰提高標準條例第一條前段，判決如主文。
本案經檢察官林炎昇到庭執行職務。
中    華    民    國      九十二      年      三      月        五      日
                                  臺灣高等法院臺南分院刑事第三庭
                                      審判長法官  黃    崑    宗
                                            法官  葉    居    正
                    法官  莊    俊    華
右正本證明與原本無異。
不得上訴。
                                      法院書記官  廖    明    娟
中    華    民    國      九十二      年      三      月        六      日
附錄本案論罪科刑法條：
中華民國刑法第二百七十六條
 (過失致死罪)
因過失致人於死者，處二年以下有期徒刑、拘役或二千元以下罰金。
從事業務之人，因業務上之過失犯前項之罪者，處五年以下有期徒刑或拘役，得併科
三千元以下罰金。


司法院資訊處製作；財團法人民間司法改革基金會備份。
